【裁判字號】    97,交上易,22
【裁判日期】    980429
【裁判案由】    過失致死
【裁判全文】
臺灣高等法院花蓮分院刑事判決        97年度交上易字第22號
上  訴  人
即  被  告  乙○○
選任辯護人  邱聰安律師
上列上訴人因過失致死案件，不服臺灣臺東地方法院96年度交易
字第59號中華民國97年8月27日第一審判決（起訴案號：臺灣臺
東地方法院檢察署96年度偵字第1736號），提起上訴，本院判決
如下：
    主  文
上訴駁回。
    事實及理由
一、本案經本院審理結果，認第一審以上訴人即被告犯刑法第27
    6條第1項之過失致死罪，判處有期徒刑10月，除被告另有超
    速行駛之過失因素應予更正補充外，認事用法並無不當，量
    刑亦稱妥之，應予維持，並引用如附件第一審判決書記載之
    事實、證據及理由。
二、被告上訴意旨略以：
（一）被告遭林瑞欽所騎之機車撞上後，一時昏厥，此點由被告
      不但腦震盪，甚至達到腦膜下腔出血之程度可以證明，被
      告由以昏厥無法繼續踩煞車，以致其小客車向前衝長達69
      公尺之遠。原判決認定：「若被告有減速慢行並作隨時煞
      車之準備者，自小客車即停止於煞車痕終點處，而非往前
      繼續行駛」云云，即有失察。
（二）事實上，依肇事現場圖示，被告所駕駛自用小客車左剎車
      痕為9.7公尺、右剎車痕9.6公尺，其時速在40公里左右，
      且剎車起點在閃黃燈柱前4.1（左）及3.8（右）公尺之前
      ，其剎車反應距離8.32公尺，加上剎痕9.7公尺，則被告
      煞車之反應距離為18公尺，即被告在18公尺之前即已注意
      車前之狀況，減速至40公里左右，從而原判決採認丙○○
      證詞認定被告時速在100 公里之譜，顯與卷內之現場圖不
      符，令人難以甘服。
（三）退步言之，本件依台灣省花東區車輛肇事鑑定委員會鑑定
      意見，林瑞欽應負肇事之主要過失，被告應負肇事之次要
      過失。然原判決卻認定被告應負過失責任，林瑞欽與有過
      失，並未明白認定過失之主要與次要責任，故其量刑時所
      審酌被告之過失責任，即模糊不清，此攸關量刑之輕重，
      然原判決置而不論，亦難令人信服。
（四）被告自認行徑肇事地點，有減速慢行，小行通過，並無過
      失，故被告應可主張信賴原則作為無罪抗辯之理由。
三、本院囑託財團法人成大研究發展基金會鑑定，據該基金會98
    年1 月20日以成大研基建字第09800179號函送之鑑定意見書
    之分析，被告否認超速及過失情節均不可採，另補充理由如
    下：
（一）本案係被告自小客車左前車頭撞擊被害人機車右側車身發
      生車禍─
    1.由於被害人騎乘之機車須在撞擊倒地之後，才會產生刮地
      痕，因此兩車確切之撞擊點，應比較靠近機車刮痕起點。
    2.依兩車行駛動線可確定兩車間的撞擊屬於近乎90度的側撞
      ，檢視被告所駕自小客車左前車頭留有被害人機車之紅色
      漆痕（參相卷第112 頁照片），可確定該處曾與被害人機
      車發生刮擦。
    3.檢視被害人機車前車輪並無破損，前握把及車頭前軸並沒
      有往後擠壓的現象，而右側車身則有嚴重撞擊破損的痕跡
      （相卷第30、31頁）；另檢視被告自小客車左前車輪破損
      、左前車燈破損、左前車身明顯刮擦痕（相卷第97至103
      頁相片），研判不會是被害人機車車頭前輪直接撞擊被告
      自小客車左前輪發生車禍。再由撞擊後被害人機車曾被被
      告自小客車往前推擠產生之刮地痕（相卷第26頁上方照片
      ），亦可排除被害人機車車頭直接撞擊被告自小客車左前
      輪發生車禍之情形。
    4.因被害人機車後半車身在兩車發生第一次撞擊時並未遭到
      被告自小客車撞擊，機車車身有相當程度突出在自小客車
      左前側，所以第一階段撞擊後，隨著被告自小客車向前推
      擠，被害人機車車身產生反時針旋轉，右後車身乃在反時
      針旋轉後繼續與自小客車左側車身刮擦而造成自小客車左
      前車輪破損及左側車窗及車體損壞，亦即兩車發生撞擊時
      ，是自小客車左前車頭撞擊機車右側車身，之後機車車頭
      撞擊自小客車左前車身與左前輪乃是第一次撞擊後衍生的
      後續撞擊。
    5.綜上所述，被告辯稱係被害人機車車頭撞擊其自小客車左
      前輪而發生本件車禍，並不可採。
（二）被告有超速行駛，且於行經閃光黃燈號誌之交岔路口，未
      減速並提高警覺通過路口─
    1.根據被告自小客車左前輪印痕長69.1公尺，以左前輪破損
      後滑行自動剎車摩擦係數0.25計算，自小客車滑行前車速
      約66.91公里，若加計撞擊前剎車痕左側9.7公尺、右側9.
      6 公尺，在不考慮撞擊能量損失的情況下，可以推算被告
      自小客車緊急剎車前車速約每小時79.8公里，若再加計撞
      擊車損包括推擠被害人機車及拋擲帶走林瑞欽所需能量，
      被告自小客車剎車前的車速應較每小時79.8公里為高。
    2.又被害人林瑞欽撞擊後摔在被告自小客車引擎蓋上，並未
      立即滾落，直至距離機車刮地痕地點約32公尺處（19.8+7
      .5.2＝32）落地，可見被害人機車車速不高，否則林瑞欽
      應快速地從自小客車右側翻滾下來。
    3.因此被告於警詢時供稱其車速約每小時65至68公里，審理
      時供稱約為每小時5、60 公里，並稱係被害人機車車速過
      快，致其緊急剎車不及而發生車禍等情詞，要屬卸責之詞
      ，洵不可採。
（三）本院綜合全部卷證，及台灣省花東區車輛行車事故鑑定委
      員會、台灣省車輛行車事故覆議委員會、財團法人成大研
      究發展基金會鑑定意見，認為被害人林瑞欽酒精濃度過量
      駕駛重型機車行經閃紅號誌之交岔路口，支線道未暫停讓
      幹線道車先行，為肇事主因。被告超速駕駛自用小客車行
      經閃黃號誌之交岔路口，未減速接近，注意安全，小心通
      過，為肇事次因。
四、經查，被告除強制責任保險給付外，未賠償被害人家屬任何
    分文，且始終否認過失責任，犯後態度不佳，又被害人林瑞
    欽於本件車禍發生雖亦有肇事因素，惟不能免除被告於本件
    車禍中應注意、能注意並未注意之過失責任，被告上訴請求
    為無罪判決，其選任辯護人請求較輕刑度之判決，均無可取
    ，應予駁回。
據上論結，應依刑事訴訟法第373條、第368條，判決如主文。
本案經檢察官甲○○到庭執行職務。
中    華    民    國    98    年    4     月    29    日
                    刑事庭審判長法  官  謝志揚
                                法  官  林慶煙
                                法  官  劉雪惠
以上正本證明與原本無異。
本件不得上訴。
中    華    民    國    98    年    4     月    29    日
                                書記官  李德霞


司法院資訊處製作；財團法人民間司法改革基金會備份。
